【裁判字號】    98,簡,205
【裁判日期】    981111
【裁判案由】    返還公法上不當得利
【裁判全文】
高雄高等行政法院簡易判決
                             98年度簡字第205號
原      告  中央健康保險局南區分局
代  表  人  甲○○ ○○
                          送達.
被      告  丙○○
上列當事人間返還公法上不當得利事件，原告提起行政訴訟，本
院判決如下：
    主  文
被告應給付原告新臺幣14,458元，及自民國98年9月30日起至清
償日止，按週年利率百分五計算之利息。
訴訟費用由被告負擔。
    事實及理由
一、本件原告主張：被告前因行方不明，經嘉義縣警察局中埔分
    局番路分駐所於民國96年8月12日登記為協尋人口，迄至97
    年8月19日尋獲而撤尋，依全民健康保險法第11條第2款（起
    訴狀誤載為第1款）、同法施行細則第35條、第36條、第38
    條及中央健康保險局92年10月13日健保承字第0920011017號
    函釋規定，被告於前揭行方不明期間，非屬全民健康保險保
    險對象，應予退保。惟被告卻仍於96年8月23日至97年7月31
    日期間，以全民健康保險保險對象身分，至與全民健康保險
    特約之醫事服務機構「吳鳳昕婦產科診所」（醫事服務機構
    代號：0000 000000)等醫療院所就醫，致原告代其給付醫療
    費用14,458元。原告雖於98年6月10日以健保南醫字第09851
    04024號函通知被告繳還，惟被告置之不理，致催索無著。
    被告於前揭行方不明期間，既不得參加全民健康保險，與原
    告之間應無任何法律上關係；詎料，卻仍持全民健康保險卡
    至全民健康保險特約醫事服務機構就醫，致原告在無法律上
    原因，代其負擔醫療費用；是以，被告依法自應返還原告代
    其給付之醫療費用等情。並聲明求為判決被告應給付原告14
    ,458元，及自起訴狀繕本送達被告之翌日起至清償日止，按
    週年利率百分之五計算之利息。被告則經本院合法通知，未
    提出書狀作任何聲明及答辯。
二、按「有下列情形之一者，非屬本保險保險對象，已參加者，
    應予退保：．．．二、失蹤滿6個月者。」「本法第11條所
    稱失蹤，指經警察機關或入出國及移民主管機關受理登記為
    失蹤、行方不明或查尋人口。」「保險對象有下列情形之一
    者，得辦理停保，由投保單位填具停保申報表一份送交保險
    人，並於失蹤或出國期間暫停繳納保險費：一、失蹤未滿6
    個月者。」「保險對象於停保原因消失後，依下列規定辦理
    ：一、失蹤者於6個月內尋獲時，應註銷停保，並補繳保險
    費。逾6個月未尋獲者，應溯自停保之月起終止保險，辦理
    退保手續。」「保險對象依第11條規定應退保者，自應退保
    之日起，不予保險給付；已受領保險給付者，應返還保險人
    所支付之醫療費用；其所繳之保險費，不予退還。」全民健
    康保險法第11條第2款、同法施行細則第35條第1項、第36條
    第1款、第38條第1款及全民健康保險法第45條分別定有明文
    。
三、經查，本件原告所主張之前開事實，業據其提出嘉義縣警察
    局中埔分局番路分駐所受（處）理失蹤人口案件登記表、原
    告審核「不符合加保資格者」處理明細表、中央健康保險局
    保險對象門診就醫紀錄明細表、原告98年6月10日健保南醫
    字第0985104024號函及送達證書等影本附卷可稽。被告經本
    院通知如有意見應於起訴狀繕本送達翌日起10日內繕具答辯
    書表示意見，惟屆期被告並未提出任何書狀以供本院斟酌，
    亦有送達證書附卷可憑，是原告前揭主張，洵堪採信。
四、次查，全民健康保險制定之目的，係為增進全體國民健康，
    以提供醫療保健服務，全民健康保險法第1條定有明文。又
    全民健康保險係屬於強制性保險，故該法具公法性質，因該
    法律關係所生之爭執即屬公法事件。本件被告前於行方不明
    期間既不符合全民健康保險之保險資格，卻於96年8月23日
    至97年7月31日期間，以全民健康保險之保險對象身分，持
    健保卡至全民健康保險特約醫事服務機構之「吳鳳昕婦產科
    診所」等醫療院所就醫，致原告代其支出全民健康保險醫療
    費用14,458元，被告即屬無法律上之原因而受有利益，致他
    人受損害，而構成公法上之不當得利，至屬明確。從而原告
    依公法上不當得利之法律關係，提起給付訴訟，請求被告返
    還原告所支出之全民健康保險醫療費用14,458元及法定遲延
    利息，依法洵無不合。
五、綜上所述，原告依據公法上不當得利之法律關係，請求被告
    返還原告所支出之全民健康保險醫療費用14,458元及自起訴
    狀繕本送達被告之翌日即98年9月30日起至清償日止，按週
    年利率百分之五計算之法定遲延利息，為有理由，應予准許
    。並不經言詞辯論為之。
六、據上論結，本件原告之訴為有理由，依行政訴訟法第233條
    第1項、第236條、第98條第1項前段，判決如主文。
中    華    民    國    98    年    11    月   11     日
              高雄高等行政法院第三庭
                                法官  李  協  明
以上正本係照原本作成。
如不服本判決，應於判決送達後20日內向本院提出上訴書狀，其
未表明上訴理由者，應於提起上訴後20日內向本院提出上訴理由
書（須按對造人數附繕本）；如於本判決宣示或公告後送達前提
起上訴者，應於判決送達後20日內補提上訴理由書（須附繕本）
。未表明上訴理由者，逕以裁定駁回。
中    華    民    國    98    年    11    月   11     日
                              書記官  周  良  駿
附註:
行政訴訟法第235條（第1項、第2項）:
對於適用簡易程序之裁判提起上訴或抗告，須經最高行政法院之
許可。
前項許可，以訴訟事件所涉及之法律見解具有原則性者為限。


司法院資訊處製作；財團法人民間司法改革基金會備份。
